【裁判字號】    89,家訴,19
【裁判日期】    891127
【裁判案由】    
【裁判全文】
臺灣臺東地方法院民事判決  八十九年度家訴字第一九號
    原      告  甲○○
    被      告  丙○○
    法定代理人  乙○○○
右當事人間確認父子關係存在事件，本院判決如左：
    主      文
確認被告為原告之子。
訴訟費用由被告負擔。
    事      實
甲、原告方面：
一、聲明：如主文第一項所示。
二、陳述：
（一）被告之生母乙○○○於民國七十八年間，因與其丈夫劉中鋒感情失和，離家出
      走，而與原告結識，並於七十九年十二月四日與原告生下被告，惟因被告之生
      母乙○○○與丈夫劉中鋒尚在婚姻關係存續中，故依民法第一千零六十三條第
      一項規定，被告雖為原告與乙○○○所生，仍推定為訴外人劉中鋒之婚生子。
（二）訴外人劉中鋒已於八十五年間，向本院提起否認子女之訴，經本院命劉中鋒、
      乙○○○、原告及被告四人前往醫院鑑定血緣結果，發現被告之ＤＮＡ確實與
      劉中鋒不符，而與原告及乙○○○之ＤＮＡ相符，因而以八十五年度親字第十
      三號判決確認被告非劉中鋒之婚生子確定在卷，故被告應確為原告之親生子。
      且被告之戶籍雖設於臺東縣，但自出生後，即與原告同住，受原告之照顧撫育
      迄今，原告早有認領被告之事實。
（三）如今被告之生母乙○○○置被告之生活於不顧，迭經原告請求，又不願出具認
      領同意書，最後更避不見面，致原告無法向戶政機關申請認領登記，讓被告無
      法認祖歸宗，而法定監護人即乙○○○又不盡其教養保護之責，為保障被告之
      權益，自有以確認判決判定兩造間之親子關係之必要，以利持之供戶政機關憑
      為准予辦理認領登記之依據。
三、證據：提出戶籍謄本二份為證，並請求訊問證人洪昭妮。
乙、被告方面：
一、聲明：同意原告之請求。
二、陳述：其從小即被原告照顧及扶養至今。
丙、本院依職權調閱本院八十五年度親字第十三號卷宗。
    理      由
一、按確認之訴不限於確認法律關係成立或不成立及確認證書之真偽，如有必要可提
    起確認身份之訴，故為使兩造間身份明確免生權益糾紛起見，得許提起確認親子
    關係存在與否之訴，以除去不實之親子關係（最高法院二十三年度上字第三九七
    三號判例、最高法院六十三年第三次民事庭會議決議、臺灣高等法院暨所屬法院
    五十七年度第二次法律座談會意見參照）。又本件原告係欲否認民法第一千零六
    十三條婚生推定之第三人而夫妻之一方，故原告所提起之訴訟係民事訴訟法第二
    百四十七條之確認訴訟，非民法第一千零六十三條第二項之否認子女之訴，故不
    受該條項一年除斥期間之限制，是為求兩造間血緣、身份關係之真實性，及為辦
    理正確之戶籍登記所需，原告提起本訴有即受確認判決之法律上之利益。再確認
    父子關係存在之訴，民事訴訟法雖無載明應由何人起訴，由何人被訴之規定，惟
    既係確認父子關係之存在為訴訟標的，如由父起訴者，自應以子女為被告，本件
    原告以子丙○○為被告提起本訴即為合法，合先敘明。
二、本件原告起訴主張被告之生母乙○○○於七十八年間，因與其丈夫劉中鋒感情失
    和，離家出走，而與原告結識，並於七十九年十二月四日與原告生下被告，惟因
    被告之生母乙○○○與丈夫劉中鋒尚在婚姻關係存續中，故依民法第一千零六十
    三條第一項規定，被告雖為原告與乙○○○所生，仍推定為訴外人劉中鋒之婚生
    子；訴外人劉中鋒已於八十五年間，向本院提起否認子女之訴，經本院命劉中鋒
    、乙○○○、原告及被告四人前往醫院鑑定血緣結果，發現被告之ＤＮＡ確實與
    劉中鋒不符，而與原告及乙○○○之ＤＮＡ相符，因而以八十五年度親字第十三
    號判決確認被告非劉中鋒之婚生子確定在卷，故被告應確為原告之親生子，且被
    告之戶籍雖設於臺東縣，但自出生後，即與原告同住，受原告之照顧撫育迄今，
    原告早有認領被告之事實，業據原告提出戶籍謄本為憑，以及證人洪昭妮到庭證
    述屬實，復為被告所不爭執，且經本院依職權調閱本院八十五年度親字第十三號
    卷宗，依該卷宗所附之法務部調查局檢驗通知書認被告不可能為乙○○○與劉中
    鋒二者間所生，而被告之各項血型與原告之各項血型均無矛盾，因此被告有可能
    為乙○○○與原告二者間所生之情，有法務部調查局（八六）陸（四）字第八五
    一二四六三四號檢驗通知書附於該卷內可稽，自堪信原告之主張為真實。準此，
    原告為辦理正確之戶籍登記而訴請如訴之聲明於法洵屬正當，應予准許。
三、據上論結，原告之訴為有理由，依民事訴訟法第七十八條，判決如主文。
中      華      民      國    八十九    年     十一     月     廿七     日
                                        臺灣臺東地方法院民事庭
~B法      官  范智達
右為正本係照原本作成
如對本判決上訴須於判決送達後廿日內向本院提出上訴狀
中      華      民      國    八十九    年     十一     月     廿七     日
~B法院書記官  李春菊


司法院資訊處製作；財團法人民間司法改革基金會備份。
